【裁判字號】    98,審訴,2662
【裁判日期】    981225
【裁判案由】    偽造文書等
【裁判全文】
臺灣桃園地方法院刑事判決            98年度審訴字第2662號
公  訴  人  臺灣桃園地方法院檢察署檢察官
被      告  林愷崴
上列被告因偽造文書等案件，經檢察官提起公訴（98年度偵字第
4841號），被告於本院準備程序進行中，就被訴事實為有罪之陳
述，經本院告知簡式審判程序意旨，並聽取當事人之意見後，本
院裁定依簡式審判程序審理，判決如下：
    主  文
林愷崴意圖為自己不法之所有，而侵占遺失物，處罰金新臺幣伍
仟元，如易服勞役，以新臺幣壹仟元折算壹日；又行使偽造私文
書，足以生損害於他人，處有期徒刑參月，如易科罰金，以新臺
幣壹仟元折算壹日，消費簽帳單上偽造之「乙○○」署押壹枚沒
收。
    事實及理由
一、甲○○於民國98年2 月19日下午1 時許，在桃園縣桃園市○
    ○路1593號家樂福春日店內，發現乙○○所有之安信銀行信
    用卡（卡號：0000000000000000號）1 張遺落該處，係屬離
    本人所持有之物，竟意圖為自己不法之所有，而予侵占入己
    。又意圖為自己不法之所有，基於偽造私文書以行使及詐欺
    取財之犯意，於同日下午2 時2 分許，在上開家樂福春日店
    內，持上開拾得之乙○○安信銀行信用卡，冒用乙○○之名
    義，刷卡購買價值新臺幣（下同）395 元之品牌corega分享
    器1 個，並於消費簽帳單上偽簽乙○○之署押1 枚，而偽造
    完成用以表彰乙○○本人同意就簽帳單上所示消費金額以信
    用卡付款之私文書後，交予上開家樂福春日店收銀員吳望英
    加以行使，足生損害於乙○○本人、消費之家樂福春日店及
    聯合信用卡中心、安信銀行對於信用卡消費資料管理之正確
    性，惟經吳望英發覺有異，通報收銀單位主管並向發卡銀行
    確認後，報警當場查獲，始未得逞。
二、證據名稱：
  (一)被告林愷崴於警詢、檢察官訊問及本院審理時之自白。
  (二)證人即被害人乙○○、證人即家樂福春日店收銀員吳望英、
    證人即家樂福春日店安全課課長助理康志昇、證人即家樂福
    春日店收銀課中心幹部劉俊育分別於警詢及檢察官訊問時之
    證述。
  (三)贓物領據、信用卡正反面影本、信用卡消費簽帳單各1 份。
三、按「簽帳單」係持卡人所簽署，用以證明所消費之金額，並
    同意依照信用卡使用規定，一經使用或訂購物品，均應按所
    示之全部金額，付款予發卡銀行之文書，屬於持卡人所製作
    之私文書，最高法院91年度台上字第4531號判決意旨可資參
    照。是核被告林愷崴所為，係犯刑法第337 條之侵占遺失物
    罪、刑法第216 條、第210 條之行使偽造私文書罪及刑法第
    339 條第3 項、第1 項之詐欺取財未遂罪。又被告於簽帳單
    上偽造簽名之行為，係偽造私文書之部分行為，不另論罪；
    而其偽造後復持以行使，其偽造之低度行為已為行使之高度
    行為所吸收，亦不另論罪。又被告於刷卡購物時，其行使偽
    造簽帳單之行為即係其施用詐術之行為，係一行為而觸犯數
    罪名，為想像競合犯，應依刑法第55條之規定，從一重之行
    使偽造私文書罪處斷。被告所犯前開侵占遺失物罪及行使偽
    造私文書罪，犯意各別，行為互殊，應予分論併罰。爰審酌
    被告不思循以正當途徑獲取財物，趁機侵占他人財物，並冒
    用他人名義簽帳消費，致生損害於信用卡交易之安全性及被
    冒用人之利益，嚴重影響社會交易秩序、善良風俗，所為非
    是，及其犯罪之動機、目的、手段、所生損害等一切情狀，
    各量處如主文所示之刑，並各諭知易服勞役及易科罰金之折
    算標準。至上開消費簽帳單上偽造之「乙○○」署押1 枚，
    屬偽造之署押，不問屬於被告與否，應依刑法第219 條規定
    宣告沒收。
四、應適用之法條：刑事訴訟法第273 條之1 第1 項、第299 條
    第1 項前段、第310 條之2 、第454 條第1 項，刑法第337
    條、第216 條、第210 條、第339 條第3 項、第1 項、第55
    條、第41條第1 項前段、第42條第3 項、第219 條，刑法施
    行法第1 條之1 第1 項、第2 項前段，判決如主文。
五、如不服本判決，得自判決送達後10日內，向本院提起上訴。
本案經檢察官潘怡華到庭執行職務。
中    華    民    國    98    年    12    月    25    日
                        刑事庭    法  官  劉為丕
以上正本證明與原本無異。
如不服本判決應於收受判決後10日內向本院提出上訴書狀，並應
敘述具體理由。其未敘述上訴理由者，應於上訴期間屆滿後20日
內向本院補提理由書( 均須按他造當事人之人數附繕本) 「切勿
逕送上級法院」。
                                  書記官  陳淑瓊
中    華    民    國    98    年    12    月    25    日
附錄本案論罪科刑依據之法條：
中華民國刑法第216 條
行使第210 條至第215 條之文書者，依偽造、變造文書或登載不
實事項或使登載不實事項之規定處斷。
中華民國刑法第210 條
偽造、變造私文書，足以生損害於公眾或他人者，處5 年以下有
期徒刑。
中華民國刑法第337 條
意圖為自己或第三人不法之所有，而侵占遺失物、漂流物或其他
離本人所持有之物者，處 5 百元以下罰金。
中華民國刑法第339 條
意圖為自己或第三人不法之所有，以詐術使人將本人或第三人之
物交付者，處5 年以下有期徒刑、拘役或科或併科1 千元以下罰
金。
以前項方法得財產上不法之利益或使第三人得之者，亦同。
前二項之未遂犯罰之。


司法院資訊處製作；財團法人民間司法改革基金會備份。
